【裁判字號】    98,台抗,304
【裁判日期】    980423
【裁判案由】    撤銷會議決議等
【裁判全文】
最高法院民事裁定              九十八年度台抗字第三○四號
再 抗告 人  乙○○○○○○○.
法定代理人  辛○○
再 抗告 人  丙  ○
            丁○○
            戊○○
            己○○
上 列一 人
法定代理人  庚○○
共      同
訴訟代理人  黃敬唐律師
上列再抗告人因與相對人甲○○間請求撤銷會議決議等事件，對
於中華民國九十八年二月二十四日台灣高等法院裁定（九十八年
度抗字第一五五號），提起再抗告，本院裁定如下：
    主  文
再抗告駁回。
再抗告訴訟費用由再抗告人負擔。
    理  由
按祭祀公業條例已於民國九十七年七月一日施行，祭祀公業未依
該條例第二十一條、第二十二條規定向主管機關登記為祭祀公業
法人者，仍不失為非法人團體，具有當事人能力。本件再抗告人
乙○○○○○○○○（下稱系爭祭祀公業）無論已否登記為法人
，依法人或非法人團體之例，均應列系爭祭祀公業為當事人，並
列系爭祭祀公業之管理人辛○○為其法定代理人（本院九十七年
度第二次民事庭會議決議參照），合先敘明。
次按訴訟，由被告住所地之法院管轄：對於私法人或其他得為訴
訟當事人之團體之訴訟，由其主事務所或主營業所所在地之法院
管轄；又同一訴訟，數法院有管轄權者，原告得任向其中一法院
起訴，民事訴訟法第一條第一項前段、第二條第二項、第二十二
條定有明文。查本件相對人向台灣桃園地方法院（下稱桃園地院
）起訴時，列再抗告人系爭祭祀公業為被告，辛○○為管理人，
及其餘再抗告人為被告，嗣具狀將被告系爭祭祀公業變更為辛○
○（即公業趙鰲峰管理人），請求(一)確認系爭祭祀公業管理人辛
○○召開九十七年度第二次臨時派下員大會所作成之全部決議無
效；(二)確認再抗告人丙○、丁○○、戊○○、己○○（下稱丙○
等四人）為系爭祭祀公業派下權不存在；(三)再抗告人丙○、丁○
○應於本訴訟判決敗訴確定後，向台灣中小企業銀行大溪分行辦
理撤銷系爭祭祀公業在該分行設立活期儲蓄存款帳戶00000
000000號之印鑑登記。經核相對人上述所為之請求，均與
系爭祭祀公業之權利義務攸關，揆諸首揭說明，系爭祭祀公業得
為訴訟之當事人，桃園地院雖未行使闡明權，逕改列辛○○（即
乙○○○○○○○○管理人）為被告，然當事人能力屬法院應依
職權調查之事項，相對人既列系爭祭祀公業為本件之被告，且其
事務所設於桃園縣大溪鎮松樹三十二號，依上規定，桃園地院就
本件訴訟即有管轄權。原法院因認該院以系爭祭祀公業管理人辛
○○及再抗告人丙○等四人之住所均在台北縣貢寮鄉，逕裁定將
本件移送台灣基隆地方法院，即有未合，裁定予以廢棄，經核於
法並無違誤。再抗告意旨，猶執陳詞，指摘原裁定違背法令，求
予廢棄，非有理由。
據上論結，本件再抗告為無理由。依民事訴訟法第四百九十五條
之一第二項、第四百八十一條、第四百四十九條第一項、第九十
五、第七十八條，裁定如主文。
中    華    民    國  九十八  年    四    月  二十三  日
                      最高法院民事第五庭
                          審判長法官  劉  延  村
                                法官  許  澍  林
                                法官  黃  秀  得
                                法官  許  正  順
                                法官  魏  大  喨
      本件正本證明與原本無異
                                      書  記  官
中    華    民    國  九十八  年    五    月    五    日
                                                Ａ


司法院資訊處製作；財團法人民間司法改革基金會備份。
